最高法院刑事判決　　　　　　　　　　　　　　　九十三年度台上字第六七五八號
　　上　訴　人　甲○○
　　　　　　　　　　　　（另案在台灣台中監獄苗栗分監執行中）
　　選任辯護人　邱鎮北律師
右上訴人因違反毒品危害防制條例案件，不服台灣高等法院中華民國九十三年七月七
日第二審判決（九十三年度上訴字第九○八號，起訴案號：台灣桃園地方法院檢察署
九十一年度偵字第一二七九○號），提起上訴，本院判決如左：
　  主  文
上訴駁回。
    理  由
按刑事訴訟法第三百七十七條規定，上訴於第三審法院，非以判決違背法令為理由，
不得為之。是提起第三審上訴，應以原判決違背法令為理由，係屬法定要件。如果上
訴理由狀並未依據卷內訴訟資料，具體指摘原判決不適用何種法則或如何適用不當，
或所指摘原判決違法情事，顯與法律規定得為第三審上訴理由之違法情形，不相適合
時，均應認其上訴為違背法律上之程式，予以駁回。本件上訴人甲○○上訴意旨略稱
：(一)、證人即警員呂星奇、黃錦、鄭紹廷之證述，前後矛盾、反覆不一，不得採為證
據。(二)、原判決以：警方在扣案之小提袋內查獲載有上訴人姓名之「台灣桃園女子監
獄受刑人保管款收款收據」一紙，因認該小提袋及小提袋內之第一、二級毒品均屬於
上訴人所有；且上訴人在警詢時已承認，攜帶扣案之第一、二級毒品，係為待價而沽
。惟該保管款收據，係在上訴人之身上查獲，警察人員有栽贓、邀功之嫌；另上訴人
否認扣案之小提袋為上訴人所有，亦不承認攜帶該毒品係「待價而沽」，請調閱警詢
之錄影帶。(三)、上訴人於警詢時已表明，當日為農曆五月二十四日，乃上訴人之生日
。(四)、原判決以：上訴人經合法傳喚，無正當理由不到庭，故不待其陳述逕行判決。
此乃因上訴人外出謀職，不知原審傳喚之故。(五)、原判決採信呂星奇、鄭紹廷及黃錦
之證詞，認定上訴人於進入「遠東旅社」及拔腿往市場逃逸時，手上持有二個黑色手
提袋，但跑出市場被逮捕時，二個手提袋已不在手上。然該二個手提袋，是否果由上
訴人經手，警員處理之過程有瑕疵。(六)、上訴人至少在派出所所長帶回二個手提袋之
前，即表示要請律師。從而在辯護人未到場前，不得打開該手提袋，令上訴人辨認。
(七)、派出所既已架設Ｖ８攝影機，卻未錄影，匪夷所思。(八)、本案經測謊鑑定結果，
第一題、第二題認定上訴人有說謊，第三題則認定上訴人未說謊，應認為全無證據能
力始為適法。(九)、警員對於扣案之保管款收據，究竟從何處搜出，眾說紛云。上訴人
於警詢時雖承認「收據中送款人是我沒有錯」，但未承認該收據是從小提袋內搜出。
原審未調閱警詢時之錄音帶，有調查未盡之違法云云。
惟查：(一)、原判決撤銷第一審判決，變更檢察官所引應適用之法條，依想像競合犯改
判論處上訴人意圖販賣而持有第一級毒品（累犯）罪刑，係依憑上訴人在警詢時之供
述；證人即承辦警察呂星奇、黃錦、鄭紹廷之證述。並有涉案之第一級毒品海洛因五
包、第二級毒品安非他命五包、塑膠分裝袋一○五個、電子秤一個扣案可稽，以為論
據。並敘明：(1)警方人員依法在桃園縣楊梅鎮○○路二六三號「遠東旅社」執行搜索
另案（羅國東毒品案）之任務時，發現上訴人持二個手提袋進入「遠東旅社」行跡詭
異乃上前盤查，上訴人見狀立即拔腿往市場方向逃逸，且於警察追捕時，隨手將二個
手提袋丟在市場內之攤位下，待跑出市場即為警逮獲，並在市場內尋獲上開二個手提
袋，嗣經上訴人打開扣案證物檢視，在小手提袋內發現載有上訴人姓名之「台灣桃園
女子監獄受刑人保管款收款收據」一紙及海洛因、安非他命各五包、塑膠分裝袋一○
五個、電子秤一個等物，業經目擊證人即到場處理之警察呂星奇、黃錦、鄭紹廷結證
在卷。(2)上訴人於警詢時亦承認：「安非他命以每三公克新台幣（下同）五千元，海
洛因以每三‧七五公克一萬元之價格，在桃園市○○○路電動玩具場，向綽號﹃小通
﹄的男子購得，……除部分供己吸食外，餘待價而沽」。並於第一審法院供述：「警
詢時所言均實在，都是基於自由意願」（見第一審卷第一九○頁、第二○三頁）。(3)
扣案之證物經送請鑑定結果，白色粉末五包均為第一級毒品海洛因，合計淨重三六‧
五四公克；另結晶物五包均為甲基安非他命，合計淨重八○‧三七三七公克，驗餘淨
重八○‧二九○七公克，有法務部調查局調科壹字第○八○○○五四九八號鑑定通知
書、國防部憲兵司令部刑事鑑識中心宇鑑字第○五八八八號鑑驗通知書在卷可資證
明，分屬毒品危害防制條例第二條第二項第一款、第二款規定之第一級、第二級毒品
。(4)上訴人於被查獲前從事水泥工，每天工資二千五百元，一週工作四天，月薪約四
萬元，已據上訴人供明在卷。上訴人本身雖有施用毒品之行為，然上訴人竟一次購入
三十六餘公克之海洛因及八十餘公克之安非他命，顯然已超過個人之用量，及其經濟
能力。上訴人且隨身攜帶一○五個分裝袋及電子秤，並於警詢時供述「除部分供己吸
食外，餘待價而沽」，雖不能證明上訴人自始即基於販賣營利之目的而販入，但至少
足以證明為供自己施用之意圖購入後，已另行起意，意圖販賣而持有，伺機販賣。(5)
關於前往「遠東旅社」之目的，上訴人先辯稱去住宿；嗣改稱欲找朋友羅國東（施用
毒品者）；其後則稱當天適其農曆生日，欲與妻約會投宿，前後已不相一致。且查獲
之當日民國九十一年七月四日，農曆為五月二十四日；而上訴人係五十四年九月三十
日生，該日之農曆並非五月二十四日。況「遠東旅社」已自九十一年三月二十九日起
歇業，有桃園縣稅捐稽徵處楊梅分處桃稅楊營字第九一○○○四六一四號函附卷可稽
，所稱要去投宿或慶生云云，顯不足採。(6)上訴人嗣後雖辯稱，扣案之小手提袋及袋
內之海洛因、安非他命，非伊所有。然扣案之小手提袋，係上訴人逃逸時所丟棄，嗣
於檢視小手提袋時，除查獲前揭毒品外，併發現一紙載有上訴人姓名之「台灣桃園女
子監獄受刑人保管款收款收據」；上訴人於警詢時且已承認，扣案之毒品係向綽號「
小通」者販入，除部分供己吸食外，餘「待價而沽」，已見前述。況上訴人遇警盤查
時，立即拔腿逃逸，倘前揭小手提袋及袋內之毒品非其所有，何須倉皇逃逸。因認上
訴人確有意圖販賣而同時持有第一、二級毒品之行為，為其所憑之證據及認定之理由
。而以上訴人嗣後否認犯罪，辯稱扣案之大手提袋雖屬於伊所有，但小手提袋及第一
、二級毒品，非伊所有云云，乃飾卸之詞，不可採信等情綦詳。(二)、上訴人於第一審
法院已明白供述：「警詢時所言均實在，都是基於自由意願」（見第一審卷第一九○
頁、第二○三頁），且對於警詢筆錄無意見，嗣在原審亦不曾請求調閱警詢時之錄影
帶或錄音帶，待上訴本院後，始爭執原審未調查警詢時之錄影帶、錄音帶，並非依據
卷內資料執為指摘。(三)、上訴人於九十一年七月四日十九時十五分到案時，表示不同
意接受詢問，警方立即停止詢問；至十九時二十分，上訴人以電話聯絡辯護人，並於
二十時五十分表示同意接受詢問，警方始開始詢問，有警詢筆錄可查（見偵查卷第五
頁正面、背面）。該詢問程序，係經上訴人同意始為之，而打開手提袋，令上訴人辨
認，乃於詢問時給予辯明犯罪嫌疑之機會。上訴意旨指稱，辯護人未到場前，不得打
開該手提袋，令上訴人辨認云云，並非適法之第三審上訴理由。(四)、原判決並未引用
測謊鑑定，採為論罪之依據。上訴意旨指稱：本案經測謊鑑定結果，第一題、第二題
認定上訴人有說謊，第三題則認定上訴人未說謊，應認為全無證據能力始為適法云云
，亦非依據卷內資料執為指摘。至於其餘之爭辯，乃對於事實之爭執，均非適法之第
三審上訴理由。上訴意旨徒憑己見，就原判決已說明事項或屬原審採證認事職權之適
法行使，任意指摘為違法，顯與法律規定得為第三審上訴理由之違法情形，不相適合
。其上訴違背法律上之程式，應予駁回。
據上論結，應依刑事訴訟法第三百九十五條前段，判決如主文。
中　　　華　　　民　　　國　　九十三　　年　　 十二 　　月　　二十三　　日
                              最高法院刑事第八庭
                                  審判長法官  陳　炳　煌
                                        法官  陳　世　雄
                                        法官  吳　信　銘
                                        法官  林　永　茂
                                        法官  蕭　仰　歸
      右正本證明與原本無異
                                              書  記  官
中　　　華　　　民　　　國　　九十三　　年　　 十二 　　月　　二十七　　日
                                                                        Ｃ
